臺灣臺南地方法院臺南簡易庭民事判決
111年度南簡字第841號
原      告  陳思妤  
被      告  張文翔  
上列當事人間請求確認本票債權不存在事件，經本院於民國111
年7月19日言詞辯論終結，判決如下：
    主      文
確認被告持有如附表所示之本票，對原告之票據債權不存在。
訴訟費用新臺幣1,000元由被告負擔。
    事實及理由
一、按確認法律關係之訴，非原告有即受確認判決之法律上利益
    者，不得提起之。民事訴訟法第247條第1項前段定有明文。
    所謂即受確認判決之法律上利益，係指法律關係之存在與否
    不明確，原告主觀上認為其在法律上之地位有不安之狀態存
    在，且此種不安之狀態，能以確認判決將之除去者而言（最
    高法院52年台上字第1240號判例參照）。又本票執票人，依
    票據法第123條規定，聲請法院裁定許可對發票人強制執行
    ，係屬非訟事件，此項聲請之裁定，及抗告法院之裁定，僅
    依非訟事件程序，以審查強制執行許可與否，並無確定實體
    上法律關係存否之效力，如發票人就票據債務之存否有爭執
    時，應由發票人提起確認之訴，以資解決（最高法院109年
    度台上字第1952號判決意旨參照)。本件被告執有原告簽發
    如附表所示之本票1紙（下稱系爭本票），向本院聲請本票
    准予強制執行裁定，經本院以111年度司票字第1441號裁定
    准許在案，原告固不爭執系爭本票為其所簽發，惟否認系爭
    本票債權存在，則被告就如系爭本票債權是否存在，陷於不
    明確之狀態，致原告在法律上之地位有不安之狀態存在，此
    不安之狀態得以本件確認判決加以除去，揆諸上開說明，原
    告提起本件確認之訴，即有受確認判決之法律上利益。
二、被告經合法通知，無正當理由，未於言詞辯論期日到場，核
    無民事訴訟法第386條所列各款情形，爰依原告之聲請，由
    其一造辯論而為判決。
三、原告主張：原告於民國111年1月27日在網路上獲悉被告刊登
    之借貸廣告，而與被告連繫借款事宜，兩造相約於111年1月
    27日在高雄市大寮區全家便利超商見面，被告表示可借給原
    告新臺幣(下同)15,000元，但原告須簽發面額45,000元之本
    票作為擔保，惟被告實際僅交付原告12,000元，且要求每7
    日給付利息1,500元，但未約定本金還款日，另要求原告簽
    發系爭本票作為日後催討借款之憑據。被告同意原告可先清
    償本金後，再結算利息。原告已於111年2月17日、3月22日
    、3月31日、4月21日分別轉帳4,000元、3,000元、2,000元
    、5,000元至被告指定之中國信託銀行帳號000000000000帳
    戶，系爭本票之債權本金已清償完畢。爰提起本件訴訟等語
    。並聲明：如主文所示。
四、被告經合法通知，未於言詞辯論期日到場，亦未提出書狀作
    何聲明或陳述。
五、本院判斷之理由：
　㈠按票據為無因證券，票據債權人就其取得票據之原因，固不
    負證明之責任，惟執票人如主張票據係發票人向其借款而簽
    發交付，而發票人抗辯未收受借款，消費借貸並未成立，則
    就借款已交付之事實，自應由執票人負舉證責任（最高法院
    105年度台簡上字第17號判決意旨參照)。又稱消費借貸者，
    於當事人間必本於借貸之意思合致，而有移轉金錢或其他代
    替物之所有權於他方之行為，始得當之，民法第474條第1項
    定有明文。故自貸與金額中預扣利息，該部分既未實際交付
    借用人，不能認為貸與本金之一部，故利息先扣之消費借貸
    ，其貸與之本金應以利息預扣後實際交付借用人之金額為準
    （最高法院110年度台上字第2210號判決意旨參照）。
　㈡被告持原告簽發之系爭本票，向本院聲請裁定准予強制執行
    ，經本院以111年度司票字第1441號裁定准許強制執行確定
    等情，業據本院依職權調取本院111年度司票字第1441號卷
    宗核閱無訛，是兩造為收受系爭本票之直接前後手，原告自
    得以其與被告間所存之抗辯事由對抗被告，應可認定。又原
    告主張被告實際交付借款12,000元，並簽發系爭本票交予被
    告收執，兩造約定原告可先清償本金，待本金清償完畢後再
    結算利息，原告已用網路轉帳方式，分別於111年2月17日轉
    帳4,015元、於111年3月22日轉帳3,015元、於111年3月31日
    轉帳2,015元、於111年4月21日轉帳5,000元，合計共14,000
    0元(各筆尾數15元係轉帳手續費)至被告指定之中國信託銀
    行帳號000000000000號帳戶，用以清償本金等情，業據其提
    出其網路轉帳資料為證(見本院卷第63-71頁)。被告對於原
    告主張之上開事實，已於相當時期受合法之通知，而於言詞
    辯論期日不到場，亦未提出準備書狀爭執者，依民事訴訟法
    第280條第3項準用同條1項前段之規定，視同自認，並依同
    法第436條第2項規定，適用於簡易訴訟程序。本院綜合上開
    事證，依調查證據之結果，堪信原告之主張為真實。準此，
    系爭本票之原因關係為消費借貸關係，被告預扣3,000元部
    分並未實際交付原告，此部分不成立消費借貸關係，系爭本
    票擔保之借款債權應為本金12,000元，且原告已向被告清償
    14,000元，已足抵充本金，系爭本票之票據債權本金全部不
    存在，應可認定。
　㈢按約定利率，超過週年百分之十六者，超過部分之約定無效
    ，民法第205條定有明文。金錢債務之遲延利息，如其約定
    利率較法定利率為高者，依民法第233條第1項但書之規定，
    固應從其約定，但此項遲延利息，其約定利率，仍應受法定
    最高額之限制（最高法院95年度台上字第20號判決意旨參照
    )。兩造約定借款利息債權係以每7日1,500元計算，已如前
    述，以本金12,000元換算，年息為652％(計算式：1,500元÷7
    日×365日÷12,000元×100％≒652％，百分位小數點以下四捨五
    入)，已逾法定最高利率限制，依前開說明，被告應僅能請
    求以本金12,000元按週年利率16％計算之利息即每日利息為5
    .26元（計算式：12,000元×年息16％÷365日≒5.26元/天)，是
    依此計算，自原告借款日111年1月27日起算至原告最後一次
    清償日111年4月21日止，原告應清償利息447元(計算式：5.
    26元/天85日≒447元，元以下4捨5入)，則原告向被告清償1
    4,000元，扣除其中12,000元清償本金外，餘款2,000元足以
    清償全部利息，系爭本票所擔保之利息債權已因清償而消滅
    ，亦可認定。
六、綜上所述，兩造為系爭本票之直接前後手，系爭本票債權之
    本金及利息已因原告清償而消滅，原告請求確認被告所持有
    之系爭本票債權不存在，為有理由，應予准許。
七、本件訴訟費用額確定為1,000元（即第一審裁判費），依民
    事訴訟法第78條、第87條第1項之規定，應由敗訴之被告負
    擔。
八、據上論結，本件原告之訴為有理由，判決如主文。
中　　華　　民　　國　　111 　年　　7 　　月　　29　　日
                  臺灣臺南地方法院臺南簡易庭
                                  法  官 張桂美
以上正本係照原本作成。
如不服本判決，應於送達後20日內，向本院提出上訴狀並表明上
訴理由（須附繕本）。如委任律師提起上訴者，應一併繳納上訴
審裁判費。 
中　　華　　民　　國　　111 　年　　8 　　月　　1 　　日
                                  書記官  林彥丞
附表：     發票人  發  票  日 票面金額 (新臺幣) 到期日 票據號碼 陳思妤 111年1月27日 45,000元 未載 000981